【裁判字號】    98,簡上,67
【裁判日期】    980401
【裁判案由】    詐欺
【裁判全文】
臺灣新竹地方法院刑事判決              98年度簡上字第67號
上  訴  人
即  被  告  乙○○
上列上訴人即被告因詐欺案件，不服本院新竹簡易庭於中華民國
97年11月25日所為之97年度竹簡字第1120號刑事簡易判決（偵查
案號：97年度偵字第4118號、第4578號）提起上訴，本院管轄第
二審之合議庭判決如下：
    主  文
上訴駁回。
    事  實
一、乙○○明知近年來臺灣社會盛行以虛設、租賃、借用或買賣
    人頭帳戶之方式，供詐騙集團作為詐欺他人交付財物等不法
    用途，亦知金融機構帳戶係個人理財之重要工具，且關係個
    人財產、信用之表徵，應可預見他人向其收購金融機構帳戶
    之存摺、印章、金融卡及可語音查詢個人存款帳戶之密碼者
    ，目的及手段詭異，應有持帳戶等相關物件，供己詐騙之意
    圖，其亦知悉提供帳戶之存摺、金融卡及密碼等供他人使用
    ，具有幫助掩飾或藏匿他人犯罪所得財物之可能性，竟仍基
    於縱有人以其金融帳戶實施詐欺犯罪亦不違背其本意之幫助
    詐欺取財行為之犯罪意思，而於民國於民國97年4月25日至4
    月29日間之某日，將其於93年10月11日向國泰世華商業銀行
    新竹分行申請開立之帳號000000000000號帳戶之存摺、提款
    卡及密碼等資料，在不詳地點，提供予某真實姓名年籍不詳
    之犯罪集團中之成年成員，作為詐騙財物，供作指定匯款帳
    戶使用。嗣該犯罪集團之成年成員取得前開帳戶存摺、提款
    卡、密碼資料後，基於意圖為自己不法所有之接續犯意，於
    97年4月29日某時，陸續以行動電話門號0000000000、00000
    00000、0000000000、000000000、0000000000等號碼致電予
    甲○○，佯稱其所有之帳戶有1筆資料發生衝突，為避免其
    個人資料遭外洩，要求甲○○操作自動櫃員機等語，致甲○
    ○陷於錯誤，遂前往屏東縣屏東市○○路115號之大眾銀行
    內操作自動櫃員機，接續依據指示操作自動櫃員機3次，其
    中於97年4月29日晚間11時19分許轉帳新臺幣（下同）1萬
    4,983元至乙○○前開所有國泰世華商業銀行新竹分行帳戶
    內。嗣經甲○○發覺遭人詐騙後，報警處理，始悉上情。
二、案經新竹市警察局第一分局報告臺灣新竹地方法院檢察署檢
    察官偵查後聲請簡易判決處刑。
    理  由
一、按被告以外之人於審判外之言詞或書面陳述，除法律有規定
    者外，不得作為證據，刑事訴訟法第159條第1項固定有明文
    。惟被告以外之人於審判外之陳述，雖不符同法第159條之1
    至之4之規定，而經當事人於審判程序同意作為證據，法院
    審酌該言詞陳述或書面陳述作成時之情況，認為適當者，亦
    得為證據。又當事人、代理人或辯護人於法院調查證據時，
    知有第159條第1項不得為證據之情形，而未於言詞辯論終結
    前聲明異議者，視為有前項之同意，同法第159條之5亦定有
    明文。查本院業於審理程序中提示證人即被害人甲○○於警
    詢時之陳述並告以要旨，且各經檢察官、被告表示意見，其
    等均知上述證詞屬被告以外之人於審判外所為之陳述，且無
    刑事訴訟法第159條之1至第159條之4所定得為證據之情形，
    惟其等均表示對該證據之調查沒有意見、未爭執證據能力，
    而未於言詞辯論終結前對該證據內容提出證據能力方面之聲
    明異議（見本院卷第24頁反面），本院審酌上開警詢筆錄作
    成時，核無違法取證或其他瑕疵，亦無證據力明顯過低之情
    形，復經本院於審判期日就上開證據進行調查、辯論，被告
    於訴訟上之程序權已受保障，認為以之作為本案之證據亦屬
    適當，依據上開規定，該警詢證詞自有證據能力。
二、本院認定犯罪事實所憑證據及認定之理由：
    訊據被告乙○○固坦承前揭國泰世華商業銀行新竹分行帳戶
    確為其所有，惟矢口否認有何幫助詐欺取財之犯行，辯稱：
    上開帳戶原本做為薪資轉帳之用，之後改為線上寶物交易匯
    款之用，因怕帳號遭到用，故經常更動密碼，為避免忘記密
    碼，則寫在存摺後面，伊最後1次使用該帳戶係於97年4月24
    、25日左右，且伊將該帳戶之存摺、提款卡及印章一起放在
    機車置物箱內，後來於97年5月中旬，經由友人告知該帳戶
    發生問題，伊就去機車置物箱找尋，才發現置物箱內東西被
    翻的很凌亂，且該帳戶之存摺、提款卡及印章等物均遭竊云
    云。經查：
（一）本件帳戶為被告乙○○於93年10月11日向國泰世華銀行新
      竹分行申請開立等情，有國泰世華商業銀行新竹分行97年
      5月15日 (97)國世銀新竹字第90號、97年7月17日 (97)國
      世銀新竹字第0970000143號等函所附之被告乙○○所有帳
      號000000000000號帳戶之開戶資料、交易明細資料可資佐
      證（見97年度偵字第4118號偵查卷第14至17、39至44頁）
      。而本件被害人甲○○受詐欺而匯款1萬4,983元，至被告
      乙○○所有上開帳戶之事實，除據被害人甲○○於警詢之
      指述外（見97年度偵字第4118號第11至12頁），亦有被害
      人甲○○提供之大眾銀行自動櫃員機交易明細表1紙及屏
      東縣政府警察局屏東分局民和派出所受理詐騙帳戶通報警
      示簡便格式表、陳報單、受理各類案件紀錄表暨內政部警
      政署反詐騙案件紀錄表等資料在卷可參（見97年度偵字第
      4118號偵查卷第13、18至23頁），足認被害人甲○○確係
      遭詐騙集團詐騙而將款項匯至被告上開帳號內。
（二）被告雖以前開情詞置辯，然查：
    1.惟一般人會記載提款密碼，無非係擔心無法熟記密碼而屆
      時無從提款，然據前開國泰世華商業銀行新竹分行97年7
      月17日 (97)國世銀新竹字第0970000143號函所附之交易
      明細資料所示，本件帳戶自93年10月11日開戶時起迄至97
      年4月25日止即有226筆交易紀錄，其中使用提款卡之紀錄
      即170多筆，而自97年4月1日至同年月25日間即多達30筆
      ，是依該提款卡使用頻率之高，顯然被告對該密碼記憶深
      刻而無遺忘之可能，實無再予記載之必要。而稍有社會歷
      練、經驗之人，均知提款卡應與其存摺、密碼分別保存，
      以免帳戶款項遭人盜領；況將密碼書寫於存摺上，提款卡
      又與存摺擺放在一起，則形同未設密碼，殊有悖於常情。
      且依社會常情，如非帳戶所有人同意、授權而交付甚至告
      知提款密碼，一般人實難輕易取得他人之存摺、提款卡、
      密碼，甚至以提款卡隨機輸入號碼而領取款項，蓋以提款
      卡多位數密碼之設計，不法之人任意輸入號碼而與正確之
      密碼相符者，機率微乎其微。次以，被告於本院審理時供
      稱：本件案發當時前之3至4個月，車牌號碼GP5-137號重
      型機車置物箱即因遭竊而受破壞等語（見本院卷第17頁）
      ，依本件帳戶使用頻率之高，對被告乙○○所言當屬重要
      之物品，然被告乙○○卻未將該帳戶之存摺、提款卡、印
      章等物品放置家中或其他安全之處妥適保管，竟任意放置
      上開重要物品於甫於3至4個月前即遭竊破壞之機車置物箱
      內，實未合於常情。
    2.再者，果如被告所辯，將上開帳戶存摺、提款卡、密碼及
      印章等資料放在機車內，之後上揭物品即遺失一情為真，
      據被告於本院審理時供稱：其上下班主要交通工具，不盡
      然是上開機車，有時也會開車等語（見本院卷第29頁反面
      ），然經法官於本院審理時多次詢問被告上揭車輛之車籍
      資料時，被告皆稱不知，且未能提供相關資料予本院查證
      ，足徵被告所為辯詞確實疑點重重，毫無可信，應認被告
      係以上開機車為主要交通工具。被告既以機車為其上下班
      之交通工具，理當易於發現置物箱內之物品遺失，並立即
      報警或向金融機構辦理掛失止付，不待遲至97年5月中旬
      ，經由其友人通知始得知遺失之情，從而被告乙○○上開
      所辯其所有之本件帳戶資料因放置在機車置物箱內而遭竊
      等語，當屬事後矯飾卸責之辭，是被告上開所辯均尚難憑
      採。
    3.另自實施詐騙集團之角度審酌，其等既知利用他人帳戶牟
      取不法利得，當係聰明狡詐之徒，而非愚昧之人，自當知
      社會上一般正常之人如其帳戶存摺、提款卡遭竊或遺失後
      ，為防止該帳戶之款項遭人盜領或作為不法使用而徒增訟
      累，必於發現後立即報警或向金融機構辦理掛失止付。於
      原帳戶所有人掛失止付後，其等即無法以拾得或竊得之提
      款卡提領該帳戶內之存款。在此情形下，如仍以此帳戶作
      為其犯罪工具，則在向他人詐騙，並誘使被害人將款項匯
      入該帳戶後，極有可能因帳戶所有人掛失止付而無法提領
      ，其等大費周章從事於犯罪之行為，甘冒犯罪後遭追訴、
      處罰之風險，卻只能平白無故替原帳戶所有人匯入金錢，
      而無法得償其犯罪目的，無異為人作嫁，此等損人不利己
      之舉，又豈是聰明狡詐之詐騙集團所可能犯之錯誤。是詐
      騙集團於訛使被害人匯款入被告前揭帳戶內時，應已確信
      被告該帳戶可供正常使用，不致因被告掛失而無法使用，
      且已確切知悉提款卡之密碼。而就此等事務之經驗法則判
      斷，則需被告自行提供提款卡、存摺等物，並告知提款卡
      密碼始能達成，從而堪認被告確曾交付前揭帳戶之存摺、
      提款卡及密碼予詐騙集團以利其詐騙他人財物。
    4.綜上，被告辯稱其存摺、提款卡、密碼係因遭竊遺失云云
      ，實有重大悖情之處，不值採信。被告顯有縱有人以其金
      融帳戶實施詐欺犯罪亦不違背其本意之幫助意思自明。從
      而本件幫助詐欺事證明確，被告犯行堪以認定。
三、按刑法上之幫助犯，係指以幫助之意思，對於正犯資以助力
    ，而未參與實施犯罪之行為者而言。查被告乙○○交付金融
    帳戶存摺、提款卡及密碼等資料供人不法使用，顯係基於幫
    助他人詐欺取財之不確定犯意，且其所為要屬詐欺取財構成
    要件以外之行為，自應成立幫助詐欺取財罪。核被告所為，
    係犯刑法第30條第1項前段、第339條第1項之詐欺取財罪之
    幫助犯，爰依刑法第30條第2項規定，按正犯之刑減輕之。
    經查，原審以被告罪證明確，適用刑事訴訟法第449條第1項
    前段、第454條第1項，刑法第339條第1項、第30條第2項、
    第41條第1項前段，刑法施行法第1條之1第1項、第2項前段
    ，逕以簡易判決處刑，量處被告有期徒刑4月，如易科罰金
    ，以1千元折算1日，認事用法並無違誤，所量刑度亦稱妥適
    。被告上訴意旨猶矢口否認犯罪，並請求撤銷改判等語，核
    無理由，應予駁回。
據上論斷，應依刑事訴訟法第455條之1第1項、第3項、第368條
，判決如主文。
本案經檢察官陳玉華到庭執行職務。
中    華    民    國    98    年     4    月    1    日
                  刑事第一庭  審判長法  官  許翠玲
                                    法  官  楊惠芬
                                    法  官  羅惠雯
以上正本證明與原本無異。
不得上訴。
中    華    民    國    98    年    4     月    1     日
                                    書記官  周育瑜


司法院資訊處製作；財團法人民間司法改革基金會備份。
